【裁判字號】    98,訴,1089
【裁判日期】    980930
【裁判案由】    侵權行為損害賠償
【裁判全文】
臺灣臺北地方法院民事判決              98年度訴字第1089號
原      告  丙 ○ ○
被      告  甲 ○ ○
            乙○○○
上列當事人間侵權行為損害賠償事件，經刑事庭移送而來，本院
於民國98年9月17日言詞辯論終結，判決如下：
    主      文
被告應連帶給付原告新臺幣伍萬元，及自民國九十七年十二月二
十六日起至清償日止，按年息百分之五計算之利息。
原告其餘之訴駁回。
訴訟費用由被告連帶負擔二十分之一，餘由原告負擔。
本判決第一項得假執行；但被告如以新臺幣伍萬元為原告預供擔
保，得免為假執行。
原告其餘假執行之聲請駁回。
    事實及理由
甲、程序方面
    按訴狀送達後，原告不得將原訴變更或追加，但擴張或減縮
    應受判決事項之聲明者，不在此限，民事訴訟法第255 條第
    1 項第3 款定有明文。本件原告起訴時原依侵權行為法律關
    係請求被告甲○○、乙○○○應各給付原告新臺幣（下同）
    50 萬 元、100 萬元，及均自起訴狀繕本送達翌日起至清償
    日止，按年息百分之五計算之利息；嗣於本院審理中當庭更
    正請求被告甲○○、乙○○○應「連帶」給付原告100 萬元
    ，及自起訴狀繕本送達翌日起至清償日止，按年息百分之五
    計算之利息（見本院卷第59頁），核原告所為，應屬聲明之
    擴張，揆諸前開規定，應予准許。
乙、實體方面
一、原告主張：被告甲○○、乙○○○2 人為訴外人趙雅麗之父
    母，伊為趙雅麗之夫。伊於民國96年5 月16日晚上7 時許，
    前往被告住處，因細故發生口角，詎被告2 人竟基於共同傷
    害之故意，雙方發生拉扯，被告2 人分立左右兩側，徒手推
    擠，致伊受有右上腹部紅腫6x8 公分、左前臂紅腫0.1x2 公
    分及0.1x1 公分擦傷、右前臂擦傷0.1x1 公分等傷害（下稱
    系爭傷害），伊因被告上述共同侵權行為，致受有減少勞動
    能力損失1,440 元、因傷不能照顧幼子而增加保姆費7,000
    元、添購營養費2,800 元、往返醫院交通費用480 元、及精
    神慰撫金98萬8,200 元，共計100 萬元。爰依共同侵權行為
    法律關係，請求被告2 人連帶賠償等語。併聲明：(一)被告2
    人應連帶給付原告100 萬元及自起訴狀繕本送達被告翌日起
    至清償日止，按年息百分之五計算之利息；(二)願供擔保請准
    宣告假執行。
二、被告則以：原告請求之項目與事實不符、漫天叫價，於理不
    合。另原告尚積欠伊等保姆費14萬元，應予抵銷等語置辯。
    併聲明：(一)原告之訴及假執行之聲請均駁回；(二)如受不利判
    決，願供擔保請准宣告免假執行。
三、查：被告甲○○、乙○○○為訴外人趙雅麗之父母，原告為
    趙雅麗之夫，原告於96年5 月16日晚間19時許，前往臺北市
    萬華區○○街○ 段74巷2 之1 號5 樓被告2 人之住處，因故
    發生口角，嗣被告甲○○及乙○○○共同基於傷害之故意，
    與原告發生拉扯，並分立於原告左右兩側，徒手推擠，致其
    受有右上腹部紅腫6X8 公分、左前臂紅腫0.1X2 公分及0.1X
    1 公分擦傷、右前臂擦傷0.1X1 公分等傷害，為兩造所不爭
    執（見本院卷第40頁），且有家庭暴力事件驗傷診斷書為證
    （見他字卷第4 頁）；上開傷害事件前經本院刑事庭以98年
    度易字第48號刑事判決被告甲○○、乙○○○有罪並諭知免
    刑，檢察官不服，提起上訴，嗣經臺灣高等法院以98年度上
    易字第1192號駁回上訴確定，有各該判決書可稽（見本院卷
    第4 至7 頁、第68至71頁），併經本院調閱刑事卷宗查閱無
    訛，是被告2 人確有共同傷害原告之故意侵權行為，洵堪認
    定；又被告2 人上開共同毆打原告之行為，按諸一般情形，
    通常即足使原告受有前揭傷害，是被告2 人侵權行為與原告
    受傷結果，顯有相當因果關係，原告主張被告2 人應負共同
    侵權行為責任，即屬有據。
四、按數人共同不法侵害他人之權利者，連帶負損害賠償責任；
    又不法侵害他人之身體或健康者，對於被害人因此喪失或減
    少勞動能力，或增加生活上之需要時，應負損害賠償責任；
    而不法侵害他人之身體、健康、名譽、自由、信用、隱私、
    貞操，或不法侵害其他人格法益而情節重大者，被害人雖非
    財產上之損害，亦得請求賠償相當之金額，民法第185 條第
    1 項前段、第193 條第1 項、第195 條第1 項前段分別定有
    明文。被告2 人於上開時地共同毆打原告致傷，侵害原告之
    健康權，應連帶負共同侵權行為損害賠償責任，茲就原告請
    求賠償之項目及金額，分別審酌如下：
  (一)減少勞動能力損失部分：
    原告主張其因上開傷勢，致未能於96年5 月20日前往空中大
    學教授課程，損失兼課報酬1,440 元云云，為被告所否認，
    且原告於審理時不諱言：「因手部都是傷痕，不好意思去上
    課，我只是受有外傷，沒有住院，醫生只有開消炎止痛藥」
    等語（見本院卷第59頁反面），參諸原告僅受有表皮外傷，
    且傷勢並非嚴重，客觀上應非不能前往授課，其喪失96 年5
    月20日之兼課報酬係因自身心理顧慮所致，要非因被告2 人
    上開侵權行為所致，自不得請求賠償。故原告此部分請求，
    即無憑據，不應准許。
  (二)保姆費支出部分：
    原告復主張其因手部受傷，抱小孩不方便，託其母親北上照
    顧小孩7 日，以每日1,000 元計算，共計支出7,000 元保姆
    費云云。惟為原告所否認，且衡諸原告正值壯年，體格強健
    ，其子已年約3 歲（見本院卷第60頁），並非尚在襁褓中之
    嬰兒，原告縱受有上開擦傷、紅腫等傷害，當不致影響其身
    為人父對子女之照護，原告是否確因此傷害而有委請其母充
    當保姆照護幼兒之必要，殊非無疑，故此部分主張，尚嫌無
    據，不應准許。
  (三)營養品費用支出部分：
    原告主張其購買營養品，共計支出2,800 元云云，為被告所
    否認，且原告復未能提出支出單據以證其說，或舉證客觀上
    有何因受此傷害而須添購營養品復健之必要，難信為真，亦
    屬無據。
  (四)交通費部分：
    原告請求其受傷前往就醫治療，共支出計程車資480 元云云
    為被告所否認，復未據提出單據以實其說，難謂有據，不應
    准許。
  (五)慰撫金部分：
    按慰藉金之多寡，應斟酌雙方之身分、地位、資力與加害之
    程度及其他各種情形核定相當之數額。其金額是否相當，自
    應依實際加害情形與被害人所受之痛苦及雙方之身分、地位
    、經濟狀況等關係決定之（最高法院85年度台上字第460 號
    判決參照）。查：原告係嘉義師範專科學校、國立臺灣大學
    商學系、國立政治大學商學院科技管理研究所碩士，嗣於94
    年7 月27日通過國立臺灣大學商學研究所博士學位資格考，
    現為該所博士學位候選人，並任職於臺北縣新店市北新國小
    擔任教師，每月收入約7 萬餘元，97年度薪資為93萬240 元
    ，名下另有不動產9 筆、汽車1 輛；被告甲○○係於90年自
    台糖公司經理退休，被告乙○○○則為家管，為兩造所不爭
    執，且有學位證書、在職證明書、薪資證明單及財政部臺灣
    省北區國稅局97年度綜合所得稅各類所得資料清單可參（見
    本院卷第30至37頁），併斟酌被告侵權行為之情節及原告所
    受痛苦之程度，認原告請求被告賠償非財產上損害98萬8200
    元，尚屬過高，應予核減為5 萬元，始稱允當。
五、又本件被告2 人既基於傷害之故意，不法傷害原告之身體、
    健康，核屬故意侵權行為，依民法第339 條：「因故意侵權
    行為而負擔之債，其債務人不得主張抵銷」之規定，被告自
    不得以原告尚積欠保姆費14萬元未付而主張抵銷，故其抗辯
    於法未合，不足憑採。
六、綜上所述，原告本於共同侵權行為法律關係，請求被告甲○
    ○、乙○○○連帶賠償5 萬元，及自起訴狀繕本送達翌日即
    97 年12 月26日起（見簡附民卷第2 頁）至清償日止，按年
    息百分之五計算之利息之範圍內，為有理由，應予准許；逾
    此範圍，則屬無據，應予駁回。又本件原告勝訴部分，因所
    命給付之金額未逾50萬元，爰依民事訴訟法第389 條第1 項
    第5款 之規定，依職權宣告假執行，並依被告之聲請，酌定
    相當擔保金額，宣告免假執行；至原告敗訴部分，其假執行
    之聲請，已失所附麗，併予駁回。
七、本件為判決之基礎已臻明確，兩造其餘之攻擊或防禦方法及
    證據，經本院斟酌後，認為均不足以影響本判決之結果，亦
    與本案爭點無涉，自無逐一詳予論駁之必要，併此敘明。
八、據上論結，本件原告之訴為一部有理由，一部無理由，依民
    事訴訟法第79條、第85條第2 項、第389 條第1 項第5 款、
    第392 條第2 項，判決如主文。
中    華    民    國    98    年    9     月    30    日
                  民事第五庭    法  官  胡宏文
以上正本係照原本作成
如對本判決上訴，須於判決送達後20日內向本院提出上訴狀
中    華    民    國    98    年    9     月    30    日
                                書記官  曾寶生


司法院資訊處製作；財團法人民間司法改革基金會備份。
